臺灣高等法院高雄分院刑事判決　　　 100年度交上易字第92號
上　訴　人
即　被　告　廖文光
選任辯護人　林榮和律師
上列上訴人因過失致死案件，不服臺灣屏東地方法院99年度交訴
字第77號中華民國100 年5 月2 日第一審判決（起訴案號：臺灣
屏東地方法院檢察署99年度偵字第6815號），提起上訴，本院判
決如下：
    主  文
原判決撤銷。
廖文光犯過失致人於死罪，處有期徒刑柒月。
    事  實
一、廖文光考領有普通小型車駕駛執照，於民國99年6 月1 日上
    午駕駛車牌號碼1476-WT 號自小客車搭載其妻羅秀秋，沿屏
    東縣屏東市○○路由西往東方向行駛。同日10時58分許，駕
    車行經自由路與信義路設有行車管制號誌之交岔路口欲直行
    通過時，適有李金德騎乘車牌號碼H7N-005 號重型機車，沿
    自由路由東往西方向，欲至該岔路後左轉往南方向行駛，亦
    駛至該交岔路口時，廖文光與李金德二人本應注意車輛行駛
    至交岔路口，其行進、轉彎應遵守道路交通號誌之指示，見
    圓形紅燈號誌，不得超越停止線及進入路口，且當時天候晴
    、日間有自然光線、柏油路面乾燥、無缺陷、道路無障礙物
    ，視距良好，而依其等主觀之智識、能力，亦無不能注意之
    情事，然皆疏未注意及此，無視其等行向均變換至紅燈號誌
    ，即同時貿然搶快駛進上述交岔路口，李金德之左彎車與廖
    文光之直行車旋因相互閃避不及，廖文光所駕駛之自用小客
    車左側車頭與李金德騎乘之機車車頭因之發生碰撞，李金德
    人車倒地，受有頭部外傷併二側硬腦膜下出血及腦挫傷嚴重
    水腫、胸部挫傷併右側多處肋骨骨折併肺挫傷及連枷胸等傷
    害，旋經送醫急救，惟於到院前已無生命跡象，同日15時20
    分許，宣告急救無效而死亡。廖文光於前開肇事後，在未有
    偵查犯罪職務之機關或公務員發覺其為犯罪人前，主動向前
    往處理本件道路交通事故，尚不知肇事者為何人之交通警察
    隊警員供承其肇事犯罪，自首並接受裁判。
二、案經李金德之配偶鄞秀妹告訴及屏東縣政府警察局移送臺灣
    屏東地方法院檢察署檢察官偵查起訴。
    理  由
甲、程序事項：
    按刑事訴訟法有關傳聞法則及例外規定（第159 條至159 條
    之5 ），如條文已明定得為證據者（如第159 條之1 第1 項
    ），或依規定原則上有證據能力（如第159 條之1 第2 項）
    ，但當事人未抗辯其有例外否定證據能力情形者，即無庸就
    其如何具有證據能力而為說明。又本院認定本件事實所引用
    之被告以外之人於審判外陳述，包括人證及文書證據等，並
    無證據證明係公務員違背法定程序所取得，且檢察官、被告
    及辯護人於本院準備程序及審判期日中對本院所引用之相關
    卷證，均同意有證據能力，迄至言詞辯論終結前未再聲明異
    議。又該等證據，亦無刑事訴訟法第159 條之4 之顯有不可
    信之情況與不得作為證據之情形。本院審酌上開證據資料製
    作時之情況，尚無違法不當及證明力明顯過低之瑕疵，亦認
    為以之作為證據應屬適當，是依刑事訴訟法第159 條至第15
    9 條之5 規定，所引用之前開人證及文書證據，均有證據能
    力。
乙、實體事項：
一、訊據上訴人即被告廖文光對於上揭事實坦承不諱，核與告訴
    人鄞秀妹陳述其配偶即被害人李金德因發生車禍而不治死亡
    等情節相符，並有道路交通事故現場圖、調查報告表（一）
    、（二）、酒精測定紀錄表、刑法第185 條之3 案件測試觀
    察紀錄表、肇事人自首情形紀錄表、舉發違反道路交通管理
    事件通知單、現場照片、屏東縣警局交通隊A2類道路交通事
    故談話記錄表2 份等附卷可稽（相驗卷第6-9 頁、第10-16
    頁、第22頁、第41頁）。而被害人李金德因本件車禍事故傷
    重不治死亡乙節，亦經臺灣屏東地方法院檢察署檢察官相驗
    屬實，則有相驗筆錄、相驗屍體證明書、臺灣屏東地方法院
    檢察署鑑驗報告書、相驗照片等件附卷足佐（相驗卷第43頁
    、第47-55 頁）。
二、就本件車禍事故肇事之原因而言，本件肇事路口設有行車管
    制號誌，是首應釐清者為肇事時，被告及被害人行經之路徑
    以及路口之號誌為何？經原審、本院勘驗警方調閱之監視錄
    影畫面結果，顯示：「(一)畫面為他人店內監視螢幕翻拍畫面
    ；(二)螢幕可看到上方自由路有1 台機車先直行後準備左轉，
    後來並直接左轉，被告車輛突出自由路口並在現場煞車，被
    告車輛副駕駛座有人下車查看；(三)被告停車後，信義路上車
    輛直行中」等情，有原審、本院勘驗筆錄在卷足稽，由當時
    確有一台機車位於螢幕上方，並向自由路左轉而來，且被告
    確實於現場煞停，足見該台機車應為被害人李金德當時所騎
    乘之機車，且被害人李金德係要前往肇事地點之路口買牛蛙
    一節，業據告訴人鄞秀妹於警詢時陳述明確（相驗卷第13頁
    背面），而該牛蛙店當時係位於信義路上之飲料店之後方，
    除據前揭道路交通事故現場圖記載明確，亦經原審函詢屏東
    縣政府警察局交通警察隊無誤，有原審公務電話紀錄1 紙附
    卷可參（原審卷第71頁），可見被害人李金德之行車方向係
    沿自由路由東往西方向，並於行至自由路與信義路交叉口時
    直接左轉至信義路改為往南方向行駛，對照被告於警詢所供
    稱：對方（即被害人李金德）是騎重機車H7N-005 號沿信義
    路北往南紅燈直行撞上我車等語（相驗卷第10頁），更可知
    被害人李金德騎乘機車之行駛方向，係沿自由路由東往西方
    向行經該交岔路口時，直接左轉信義路改往南方向行駛甚明
    。另被告所駕駛之前揭自小客車煞停後，信義路方向之車輛
    啟動一節，前已敘及，足見信義路行向之號誌應於斯時已轉
    換為綠燈甚明，而因該交岔路口全部號誌均為紅燈之時間為
    2 秒鐘，有原審依職權向屏東縣政府警察局交通警察隊調取
    之該路口即自由路與信義路口號誌時制設計表附卷可稽（原
    審卷第49頁），互核被告廖文光於警詢、偵查、原審及本院
    審理時均明確供稱：其係黃燈要通過之供詞，對照於事故發
    生後，信義路上之車輛係直行，顯見被告及被害人當時之行
    向均係變換至紅燈號誌，被告與被害人均有行經行車管制號
    誌交岔路口，未依號誌指示行駛，均有闖紅燈之肇事原因，
    足堪認定。綜參上開補強證據已足資證明被告所為任意性自
    白，應具有相當程度之真實性，而確信被告前述自白之犯罪
    事實，確屬真實。
三、又按，汽車行駛至交岔路口，其行進、轉彎應遵守燈光號誌
    ；車輛面對圓形紅燈表示禁止通行，不得超越停止線或進入
    路口，道路交通安全規則第102 條第1 項第1 款及道路交通
    標誌標線號誌設置規則第206 條第5 款分別訂有明文。查被
    告駕駛車輛行經有號誌交岔路口直行時，未遵守圓形紅燈應
    禁止通行之規定，適有行駛於對向車道之被害人，亦違規闖
    越圓形紅燈號誌左轉前來，兩車因而在交岔路口發生碰撞等
    情，業經被告坦承如上。又查，上開車禍發生時，係天候晴
    、日間有自然光線、柏油路面乾燥、無缺陷、道路無障礙物
    ，視距良好，此有前揭道路交通事故調查報告表（一）可考
    ，顯見當時並無不能注意上開有關道路交通安全規則之情事
    ，被告若能輔以充分之注意，並依規定遵守道路交通規則，
    即可避免本件車禍之發生，但竟疏未注意，貿然闖越圓形紅
    燈，以致發生本件交通事故，致被害人死亡，是被告就本件
    車禍事故之發生顯有過失，至為明灼。
四、至被害人雖闖越紅燈直接左轉，同樣違反道路交通安全規則
    及道路交通標誌標線號誌設置規則規定，亦與有過失，但被
    告倘能依規定遵守道路交通規則，不要貿然闖越圓形紅燈，
    而盡汽車駕駛人之相當注意義務，即可避免本件車禍之發生
    。是以，綜合肇事當時之一切事實及情狀，為客觀上判斷，
    在被告未遵守號誌而貿然闖越圓形紅燈之條件下，均可能發
    生此肇事結果，足見被告之上開過失行為，係發生本件車禍
    結果之相當條件，即被告之過失行為與本件車禍結果具有相
    當因果關係，應可認定。
五、綜合上開證據之調查結果，足見被告行經行車管制號誌交岔
    路口，未依號誌指示行駛而闖越圓形紅燈，終致未及時煞車
    而肇事，則被告就本件車禍事故之發生顯有過失，且與本件
    車禍致被害人之死亡結果具有相當因果關係已明，自不因被
    害人亦有未依號誌指示行駛及違規左轉之過失，而得解免罪
    責。從而，本件事證明確，被告過失致死之犯行，堪以認定
    ，應依法論科。
六、核被告所為，係犯刑法第276 條第1 項之過失致人於死罪。
    被告於肇事後，於有權偵查犯罪之警察機關，僅知悉犯罪事
    實，但不知悉犯罪人前，主動向處理本件道路交通事故之警
    員坦承肇事，並接受本院裁判等情，此有屏東縣政府警察局
    道路交通事故肇事人自首情形紀錄表1 份附卷可憑（警卷第
    23頁），堪認合乎自首之要件，應依刑法第62條前段規定，
    減輕其刑。
七、原審據以論罪科刑，固非無見；惟查：本件被害人李金德騎
    乘車牌號碼H7N-005 號重型機車，係先由東往西沿自由路方
    向行駛擬於信義路左轉往南，並非自始即行駛信義路，原審
    認定被害人之行車方向係由北往南，應有錯誤，被告以原審
    判刑過重為由提起上訴，雖屬無據，然原判決既有瑕疵，自
    應由本院將原判決撤銷改判。本院審酌被告駕駛自小客車，
    本應注意前揭交通規則，其竟疏於注意，致發生本件道路交
    通事故，造成被害人不幸死亡，進而使被害人家屬承受喪失
    親人之苦痛，且嗣後仍未與被害人家屬達成和解或對之有所
    賠償，行為實有不該，惟考量被告並無任何前科紀錄，此有
    臺灣高等法院被告前案紀錄表1 份在卷可按，足見其素行應
    非不良，而其於犯後即能坦承犯行，且被告對於本件車禍之
    發生固有前揭之過失行為，然被害人本身亦有騎車闖越紅燈
    之疏失，其之疏失同為本件車禍發生之肇事原因之一及其他
    一切情狀，量處如主文第二項所示之刑。
據上論斷，應依刑事訴訟法第369 條第1 項前段、第364 條、第
299 條第1 項前段，刑法第276 條第1 項、第62條前段，刑法施
行法第1 條之1 第1 項，判決如主文。
本案經檢察官呂建昌到庭執行職務。
中    華    民    國   100    年    8     月    30    日
                  刑事第六庭    審判長法  官  王憲義
                                      法  官  邱永貴
                                      法  官  簡志瑩
以上正本證明與原本無異。
不得上訴。
中    華    民    國   100    年    8     月    30    日
                                      書記官  吳新貞
附錄本判決論罪科刑法條：
刑法第276 條第1 項
因過失致人於死者，處2 年以下有期徒刑、拘役或2 千元以下罰
金。